臺灣高等法院高雄分院刑事判決　　　 110年度交上易字第78號
上　訴　人
即　被　告　陳啓煌


上列上訴人因過失傷害案件，不服臺灣屏東地方法院109 年度交
易字第311 號，中華民國110 年3 月25日第一審判決（起訴案號
：臺灣屏東地方檢察署109 年度偵字第4220號），提起上訴，本
院判決如下：
    主  文
上訴駁回。
    事實及理由
一、經本院審理結果，認原審以被告陳啓煌犯如附件原審判決所
    示之過失傷害罪，判處有期徒刑4 月，如易科罰金，以新臺
    幣（下同）1000元折算1 日，除有關被告駕駛執照級別應更
    正為「職業大貨車」（此業經被告供陳在卷，並有公路監理
    電子閘門證號查詢汽車駕駛人資料可稽）外，其餘認事、用
    法及量刑均無不當，應予維持，並引用該判決書記載之事實
    、證據及理由（如附件）。
二、被告上訴雖以原判決量刑過重而指摘原判決不當，惟按，關
    於刑之量定，係實體法上賦予法院得為自由裁量之事項，倘
    其未有逾越法律所規定之範圍，或濫用其權限，即不得任意
    指摘為違法（最高法院75年度台上字第7033號判例參照）。
    原審就被告上揭所犯，審酌被告前無犯罪前科，有臺灣高等
    法院被告前案紀錄表在卷可按，素行甚佳；又被告所為致告
    訴人許芷萱受有如原判決事實欄所示之傷害，勢將影響告訴
    人往後日常生活，犯罪所生損害非微，惟告訴人就本案交通
    事故為肇事主因，是告訴人對於本案傷害結果之發生或擴大
    非無過咎。復酌以被告迄未能與告訴人達成和解，適度填補
    告訴人所受損害，然據告訴代理人許瑞盛於原審表示：我們
    不願意和解，告訴人受傷情形嚴重，難以確定要治療到什麼
    程度等語、被告於原審陳稱：我之前與對方有調解，但對方
    沒有提出確定的數額，我不知道要賠償多少錢等語，堪認被
    告並非就賠償事項置之不理，然因雙方就賠償金額尚無共識
    ，未能達成和解。並參以被告業已坦承犯行，未逃避其責之
    犯罪後態度，及其於原審自陳之智識程度、家庭經濟及生活
    狀況等一切情狀，量處有期徒刑4 月，並諭知以1000元折算
    1 日之易科罰金折算標準。經核原判決就刑法第57條所揭示
    之各種量刑條件業已妥為斟酌，其量刑復稱允當，並無失輕
    、過重或違反比例原則、平等原則或公平正義之情形。是被
    告指摘原判決量刑過重而有不當，並無可採，其上訴為無理
    由，應予駁回。
據上論結，應依刑事訴訟法第373 條、第368 條，判決如主文。
本案經檢察官吳政洋提起公訴，檢察官李啟明到庭執行職務。
中    華    民    國   110    年    10    月    6     日
                    刑事第三庭  審判長法  官  徐美麗
                                      法  官  方百正
                                      法  官  陳億芳
以上正本證明與原本無異。
本判決不得上訴。
中    華    民    國   110    年    10    月    6     日
                                      書記官  吳宗霖
附錄本判決論罪科刑法條：
《中華民國刑法第284 條》
因過失傷害人者，處1 年以下有期徒刑、拘役或10萬元以下罰金
；致重傷者，處3 年以下有期徒刑、拘役或30萬元以下罰金。
【附件】
臺灣屏東地方法院刑事判決            109年度交易字第311號
公  訴  人  臺灣屏東地方檢察署檢察官
被      告  陳啓煌
上列被告因過失傷害案件，經檢察官提起公訴（109 年度偵字第
4220號），因被告於準備程序中就被訴犯罪事實為有罪之陳述，
經告知簡式審判程序之旨，並聽取當事人之意見後，經本院合議
庭裁定由受命法官獨任進行簡式審判程序，判決如下：
    主    文
陳啓煌犯過失傷害罪，處有期徒刑肆月，如易科罰金，以新臺幣
壹仟元折算壹日。
    犯罪事實
一、陳啓煌於民國108 年8 月9 日15時40分許，駕駛車牌號碼00
    00-00 號自用小客車，沿屏東縣新園鄉環北路由西往東方向
    行駛，行至環北路與四環路交岔路口時，本應注意在未劃分
    向線或分向限制線之道路，應靠右行駛，又行經無號誌之交
    岔路口，應減速慢行，作隨時停車之準備，而依當時天候晴
    ，日間自然光線，道路路面鋪裝柏油、乾燥、無缺陷，道路
    上亦無障礙物、視距不良（有樹木、農作物）等情形，並無
    足令其不能注意之事，竟疏未注意靠右行駛，仍維持原行車
    速度駛入上開交岔路口；適於同一時、地，許芷瑄騎乘車牌
    號碼000-0000號普通重型機車沿四環路由北向南方向行駛至
    上開交岔路口，本應注意在未劃分向線或分向限制線之道路
    ，應靠右行駛，復應依標誌之規定行駛，而「停」標字即指
    示車輛至此必須停車再開，再行至無號誌之交岔路口，支線
    道車應暫停讓幹線道車先行，而依當時同上之情狀，亦無足
    令不能注意之情事，竟疏未注意靠右行駛，復未遵其前方「
    停」標字指示，先停車再開並讓幹線道車先行，亦維持原行
    車速度駛入上開交岔路口，陳啓煌駕駛之上開車輛左側車身
    遂與許芷瑄騎乘之上開機車發生碰撞，許芷瑄因而人車倒地
    ，致受有左側第一肋骨及胸骨骨折、右鎖骨及右肩胛骨骨折
    、下門牙部分斷裂、第一薦椎骨折、全身多處擦傷等傷害。
    嗣經警據報前往現場處理，陳啓煌停留現場等待警方到場處
    理，並於偵查機關尚不知孰為犯罪嫌疑人時，向到場處理本
    案交通事故之承辦員警自承為肇事人，自首而接受裁判。
二、案經許芷瑄訴由臺灣屏東地方檢察署檢察官偵查起訴。
    理    由
一、本案被告陳啓煌所犯非為死刑、無期徒刑、最輕本刑為3 年
    以上有期徒刑之罪或高等法院管轄之第一審案件，而於準備
    程序進行中，被告先就被訴事實為有罪之陳述，經本院告知
    簡式審判程序之旨，並聽取檢察官、被告之意見後，由本院
    依刑事訴訟法第273 條之1 第1 項規定裁定由受命法官獨任
    進行簡式審判程序，是本案之證據調查，依刑事訴訟法第15
    9 條第2 項、第273 條之2 規定，不受同法第159 條第1 項
    、第161 條之2 、第161 條之3 、第163 條之1 及第164 條
    至第170 條規定之限制，合先敘明。
二、認定事實之證據及理由
  ㈠上揭犯罪事實，業據被告於本院準備程序及審理時坦承不諱
    （見本院卷第42、136 、149 頁），核與告訴人即證人許芷
    瑄於警詢時之證述大致相符（見他卷第25至29頁），並有屏
    東縣政府警察局東港分局109 年6 月30日東警交字第109312
    61100 號函暨檢送之偵查報告書、道路交通事故現場圖、道
    路交通事故調查表（一）、表（二）、公路監理電子閘門本
    案汽機車車籍車號查詢結果、公路監理電子閘門告訴人與被
    告證號查詢結果、現場照片8 幀、放大現場照片1 幀、本院
    勘驗筆錄、交通部公路總局高雄區監理所109 年4 月17日高
    監鑑字第1090048695號函暨檢送之交通部公路總局高雄區監
    理所屏澎區車輛行車事故鑑定會鑑定意見書、交通部公路總
    局109 年9 月24日路覆字第1090106909號函暨檢送之交通部
    公路總局車輛行車鑑定覆議會覆議意見書、安泰醫療社團法
    人安泰醫院（下稱安泰醫院）109 年7 月7 日109 東安醫字
    第0542號函暨檢送之告訴人病歷、告訴人安泰醫院診斷證明
    書、告訴人治療照片1 幀在卷可查（見他卷第7 、11、37、
    39至41、49、51、53、55、59至65、81、87至91頁；本院卷
    第33、37、51至91、98、99、113 至118 頁），足佐被告前
    揭任意性自白與事實相符，堪信為真實。
  ㈡道路交通安全規則第93條第1 項第2 款規定：「……，無速
    限標誌或標線者，應依下列規定：二、行經……無號誌之交
    岔路口……，均應減速慢行，作隨時停車之準備。」；同規
    則第95條第1 項本文規定：「……在未劃分向線或分向限制
    線之道路，應靠右行駛。」；同規則第102 條第1 項第2 款
    前段規定：「汽車行駛至無號誌之交岔路口時，支線道車應
    暫停讓幹線道先行」；道路交通標誌標線號誌設置規則第17
    7 條第1 項規定：「『停』標字，用以指示車輛至此必須停
    車再開。」經查，前揭交岔路口無設置交通號誌乙情，有現
    場照片2 幀存卷可證（見他卷第59頁），且查被告考領有普
    通小客車駕駛執照一事，亦有前開公路監理電子閘門被告證
    號查詢結果1 紙存卷可按（見他卷第55頁），是被告對於上
    開道路交通安全規則自難諉為不知，並應確實遵守，以維交
    通安全，而依本案交通事故發生當時現場狀況為天候晴，日
    間自然光線，道路路面鋪裝柏油、乾燥、無缺陷，道路上亦
    無障礙物、視距不良（有樹木、農作物）等情況，有道路交
    通事故調查表（一）1 紙在卷可考（見他卷第39頁）。據此
    客觀情況，可知於本案交通事故發生之際，客觀上並無任何
    足致被告不能注意之情事。從而，倘被告有盡其前揭注意義
    務，即不會行駛於前開路段道路中央，減速駛入前開交岔路
    口，俾避免本案交通事故發生，是以被告未注意遵守前揭規
    定，如前所述駕駛上開車輛，致其駕駛之上開車輛左側車身
    與告訴人騎乘之上開機車前車頭發生碰撞，造成本案交通事
    故，其駕駛行為顯有過失。本件告訴人騎乘前開機車通過上
    開無號誌交岔路口時，未注意路面「停」標字指示停車並讓
    幹線道車先行，即逕行通過路口，且亦未靠右行駛，致與被
    告前開車輛發生碰撞，告訴人就本件交通事故之發生亦與有
    過失。至於告訴人本身雖與有過失，然此僅為民事上損害賠
    償責任之比例分擔及得作為被告本案之量刑事由，尚不得因
    此解免被告之刑事上過失責任，附此指明。另本案經送交通
    公路總局車輛行車事故鑑定覆議會覆議結果，同認：告訴人
    行經畫有「停」標字之無號誌交岔路口，未靠右行駛，且未
    讓幹道車先行，為肇事主因；被告行經無號誌交岔路口未靠
    右行駛，且未減速慢行，作隨時停車之準備，為肇事次因等
    節，此有前開覆議意見書附卷足佐（見本院卷第115 至118
    頁），亦可資參佐。
  ㈢告訴人於本案交通事故後旋經送往安泰醫院診療，經該院醫
    師診斷認受有如犯罪事實欄一所載之傷害等節，有告訴人安
    泰醫院診斷證明書、安泰醫院病歷內附急診護理紀錄單存卷
    供參（見他卷第7 頁；本院卷第63頁），審其時序緊接相連
    ，其間亦別無其他原因介入，足認告訴人所受上開傷害確係
    導因於本案交通事故，是被告上開過失行為與告訴人所受上
    開傷害間具相當因果關係，應可認定。綜上，本案事證明確
    ，被告上揭犯行洵堪認定，應依法論科。
三、論罪科刑：
  ㈠核被告所為，係犯刑法第284 條前段之過失傷害罪。
  ㈡被告於肇事後停留本案交通事故現場，並於偵查機關尚不知
    孰為犯罪嫌疑人時，向前往本案交通事故現場處理本案交通
    事故之承辦員警當場坦承為肇事人等情，有屏東縣警察局道
    路交通事故肇事人自首情形紀錄表1 紙存卷可考（見本院卷
    第35頁），堪認被告係對於未發覺之罪自首，酌其停留本案
    交通事故現場，使告訴人不致求償無門並因而減省司法資源
    耗費，爰依刑法第62條前段規定，減輕其刑。公訴意旨漏未
    論及被告自首情形，尚有疏漏。
  ㈢被告前揭犯罪之科刑，爰以被告之責任為基礎，並審酌被告
    前未曾因觸犯刑律經判處罪刑等情，有臺灣高等法院被告前
    案紀錄表1 份在卷可按（見本院卷第17頁），素行甚佳。又
    衡被告所為致告訴人受有前揭傷害，勢將影響告訴人往後日
    常生活，犯罪所生損害非微，惟酌告訴人就本案交通事故非
    全無過失且為肇事主因，是告訴人對於本案傷害結果之發生
    或擴大非無過咎。復斟酌被告迄未能與告訴人達成和解，未
    能適度填補告訴人所受損害，然告訴代理人許瑞盛於本院準
    備程序時表示：我們不願意和解。告訴人受傷情形嚴重，難
    以確定要治療到什麼程度等語（見本院卷第137 頁）；被告
    復於本院準備程序時供稱：我之前與對方有調解，但對方沒
    有提出確定的數額，我不知道要賠償多少錢等語（見本院卷
    第43頁），堪認被告並非就賠償事項置之不理，然因雙方就
    賠償金額尚無共識，未能達成和解。並參以被告業已坦承犯
    行，未逃避其責之犯罪後態度。暨考量被告於本院審理中自
    陳：我的教育程度為高職畢業，與父親、弟弟同住，從事兼
    職貨運，需要扶養父親、2 個孩子、老婆等語（見本院卷第
    149 頁）之智識程度、家庭經濟及生活狀況等一切情狀，量
    處如主文所示之刑，併依刑法第41條第1 項前段規定，諭知
    易科罰金之折算標準。
據上論斷，應依刑事訴訟法第273 條之1 第1 項、第284 條之1
、第299 條第1 項前段，刑法第284 條前段、第62條前段、第41
條第1 項前段，刑法施行法第1 條之1 第1 項，判決如主文。
本案經檢察官吳政洋提起公訴，檢察官何克昌、施柏均到庭執行
職務。
中    華    民    國   110    年    3     月    25    日
                  刑事第四庭  法  官  錢毓華
以上正本證明與原本無異。
如不服本判決應於收受判決後20日內向本院提出上訴書狀，並應
敘述具體理由；其未敘述上訴理由者，應於上訴期間屆滿後20日
內向本院補提理由書（均須按他造當事人之人數附繕本）「切勿
逕送上級法院」。
中    華    民    國   110    年    3     月    25    日
                              書記官  郭淑芳
附錄論罪科刑法條：刑法第284 條前段。
中華民國刑法第284 條
因過失傷害人者，處1 年以下有期徒刑、拘役或10萬元以下罰金
；致重傷者，處3 年以下有期徒刑、拘役或30萬元以下罰金。